【裁判字號】    97,交抗,732
【裁判日期】    971104
【裁判案由】    聲明異議
【裁判全文】
臺灣高等法院高雄分院刑事裁定         97年度交抗字第732號
抗  告  人  交通部公路總局高雄區監理所屏東監理站恆春分站
代  表  人  李瑞銘
受處分人    甲○○
上列抗告人因違反道路交通管理處罰條例案件，不服臺灣屏東地
方法院中華民國97年9 月25日裁定（97年度交聲字第289 號），
提起抗告，本院裁定如下：
    主  文
原裁定關於不罰部分撤銷，發回臺灣屏東地方法院。
    理  由
一、本件抗告意旨略以：按「一行為同時觸犯刑事法律及違反行
    政法上義務規定者，依刑事法律處罰之。但其行為應處以其
    他種類行政罰或得沒入之物而未經法院宣告沒收者，亦得裁
    處。前項行為如經不起訴處分或為無罪、免訴、不受理、不
    付審理之裁判確定者，得依違反行政法上義務規定裁處之。
    」行政罰法第26條固定有明文，但刑事訴訟法所規定之緩起
    訴處分，乃附條件之不起訴處分，本質上為不起訴處分之一
    種；檢察官為緩起訴處分時，依刑事訴訟法第253 條之2第1
    項規定，對被告所為之指示及課予之負擔，係一種特殊的處
    遇措施，並非刑罰。因此，刑事案件經檢察官為緩起訴處分
    確定後，宜視同不起訴處分確定，依行政罰法第26條第2 項
    規定，仍得依違反行政法上義務規定裁處之。本件受處分人
    甲○○酒後駕車行為雖經臺灣屏東地方法院檢察署檢察官為
    緩起訴處分，並命受處分人向財團法人犯罪被害人保護協會
    臺灣屏東分會支付新臺幣（下同）3 萬元，並於緩起訴處分
    確定之日起10個月，接受臺灣屏東地方法院檢察署指定之法
    治教育二場次確定在案，然該緩起訴處分關於上開支付3 萬
    元部分，僅屬特殊之「處遇措施」，而非刑事法律規定之刑
    罰，原審認定受處分人受罰鍰處分部分，已「依刑事法律處
    罰」，而將原處分關於罰鍰4 萬9500元部分予以撤銷，諭知
    不罰，顯有誤會。本件應有行政罰法第26條第2 項規定之適
    用，抗告人據以裁處罰鍰部分，於法有據，爰請依法撤銷原
    裁定，更為適法之裁定。
二、查受處分人甲○○於民國97年3 月8 日16時50分許，酒後駕
    駛車牌號碼PLY -139號重型機車，在屏東縣恆春鎮○○○段
    處，為警測試其吐氣所含酒精濃度，高達每公升0.66毫克而
    查獲之事實，為受處分人所不爭執，並有違反道路交通管理
    處罰事件通知單及裁決書可參，自可認定。而受處分人前開
    酒後駕車之行為，除構成前開條例第35條第1項 第1 款之交
    通違規事由外，亦已該當刑法第185 條之3 服用酒類不能安
    全駕駛動力交通工具而駕駛罪之構成要件，臺灣屏東地方法
    院檢察署檢察官於斟酌受處分人之犯後態度及公共利益之維
    護後，認以緩起訴處分為適當，乃於97年4 月16日以97年度
    偵字第1953號為緩起訴處分，處分書中載明緩起訴期間為2
    年，受處分人應於收受檢察官執行緩起訴處分命令通知書3
    個月內向公庫或檢察署指定之公益團體支付3 萬元，並於緩
    起訴處分確定之日起10個月，接受臺灣屏東地方法院檢察署
    指定之法治教育二場次，經職權聲請再議，嗣由臺灣高等法
    院高雄分院檢察署檢察長駁回再議之聲請而於97年5 月8 日
    確定在案等情，有上開臺灣屏東地方法院檢察署檢察官緩起
    訴處分書、臺灣高等法院高雄分院檢察署處分書及臺灣高等
    法院被告前案紀錄表各1 份附卷可按。
三、惟前開緩起訴處分期間為2 年，即應至99年5 月7 日始行期
    滿，有前開緩起訴處分書及處分書可參，從而本案之緩起訴
    處分並未實質確定，亦即受處分人之緩起訴處分在99年5 月
    7 日前，仍有被撤銷之可能，且依刑事訴訟法第253 條之3
    第2 規定，如其緩起訴處分被撤銷時，其已履行之部分不能
    請求返還或賠償，是如有此情形發生，受處分人能否依行政
    罰法第26條第1 項主張不再受行政罰鍰之處罰，非無研求餘
    地。再者，如其緩起訴處分被撤銷，並經檢察官起訴，法院
    將如何判決亦未能預知，如其被判處罰金刑，且金額低於道
    路交通管理處罰條例第35條第8 項規定之金額，依法仍得裁
    處其不足之金額。從而原審在前開緩起訴處分實質確定前，
    將原處分關於罰鍰部分撤銷，並為不罰之諭知，自有可議。
四、本件抗告意旨雖未指摘及此，惟原裁定關於此部分既有不當
    之處，應由本院將原裁定關於上開不罰部分予以撤銷，發回
    原審法院另為適法之裁定。至原裁決書裁處吊扣受處分人駕
    駛執照12個月處分部分，業經原審駁回受處分人之異議而告
    確定，併此敘明。
五、據上論結，應依道路交通案件處理辦法第26條，刑事訴訟法
    第413 條，裁定如主文。
中    華    民    國    97    年    11    月    4     日
                  刑事第三庭    審判長法  官   周賢銳
                                      法  官   黃憲文
                                      法  官   黃仁松
以上正本證明與原本無異。
不得再抗告。
中    華    民    國    97    年    11    月    4     日
                                      書記官   林家煜


司法院資訊處製作；財團法人民間司法改革基金會備份。
